臺灣臺中地方法院臺中簡易庭民事判決
110年度中簡字第3651號
原      告  劉政昕  
訴訟代理人  鄭崇煌律師
複 代理 人  王耀賢律師
被      告  許陳秀葉
兼訴訟代理人許玉釵  
上列當事人間遷讓房屋等事件，於民國111年2月10日言詞辯論終
結，本院判決如下：
    主      文
被告許陳秀葉應將門牌號碼臺中市○區○○路○○○巷○○號房屋騰空遷
讓返還予原告。
被告許陳秀葉應給付原告新臺幣參仟伍佰柒拾元及自民國一一０
年十二月三十一日起至清償日止，按年息百分之五計算之利息。
。
被告許陳秀葉應自民國一一一年一月一日起至遷讓返還第一項房
屋之日止，按月給付原告新臺幣伍佰玖拾伍元。
原告其餘之訴駁回。
訴訟費用由被告許陳秀葉負擔。
本判決原告勝訴部分得假執行。
本判決第一項，被告許陳秀葉如以新臺幣壹拾伍萬柒仟壹佰元為
原告預供擔保，得免為假執行。
本判決第二項，被告許陳秀葉如以新臺幣參仟伍佰柒拾元為原告
預供擔保或提存，得免為假執行。
本判決第三項，被告許陳秀葉如按月以新臺幣伍佰玖拾伍元為原
告預供擔保或提存，得免為假執行。
    事實及理由
一、原告起訴聲明請求被告應將門牌臺中市○區○○路000巷00號房
    屋（下稱系爭房屋）騰空遷讓返還原告，並應給付原告新臺
    幣（下同）1190元及利息，及自民國110年8月14日起至遷讓
    系爭房屋之日止，按月給付原告595元，嗣變更聲明如後開
    聲明所示（見卷第199頁），依民事訴訟法第255條第1項第3
    款規定，應予准許。
二、原告主張：坐落臺中市○區○○段○○段000地號土地、同小段5-
    1地號土地及其上同小段440建號建物即系爭房屋（合稱系爭
    房地）原係被告許陳秀葉向訴外人財政部國有財產署中區分
    署（下稱國有財產署）承租，租期自106年1月1日起至110年
    12月31日止，租金每月595元，被告許玉釵則與被告許陳秀
    葉同住於系爭房屋。109年4月15日國有財產署函知原告同意
    讓售系爭房地予原告，並於110年5月26日核發「出售國有房
    地產權移轉證明書」，原告於110年6月28日完成所有權移轉
    登記，原告業於110年7月8日以臺中逢甲郵局存證號碼312號
    存證信函函知被告並請求支付租金，是國有財產署與被告許
    陳秀葉間就系爭房地之之租賃關係已由原告承受出租人之權
    利義務，上開租約於110年12月31日租期屆滿，被告繼續占
    用系爭房屋屬無權占有，並受有相當租金之不當得利，爰依
    租賃契約請求被告給付110年7月至12月止之租金3570元，依
    租賃契約及所有物返還請求權之法律關係請求被告返還系爭
    房屋，依不當得利法律關係請求被告自111年1月1日起至遷
    讓返還系爭房屋之日止，按月給付相當租金不當得利595元
    ，等語，並聲明：⑴被告應將系爭房屋騰空遷讓返還原告。⑵
    被告應給付原告3570元及自起訴狀繕本送達翌日起至清償日
    止，按年息百分之5計算之利息。⑶被告應自111年1月1日起
    至遷讓返還系爭房屋之日止，按月給付原告595元。
三、被告則以：系爭房地由被告許陳秀葉於35年10月1日向國有
    財產署承租，被告許陳秀葉符合國有財產法第49條規定之承
    購之資格，因系爭房地於110年6月1日標售給原告時，並未
    依上開規定通知被告許陳秀葉承購，顯然侵害被告許陳秀葉
    權利，被告許陳秀葉已於110年12月10日向臺中高等行政法
    院對財政部國有財產署中區分署提起讓售國有房地事件之訴
    （110年度訴字第345號），若被告許陳秀葉將來勝訴確定，
    則原告所購買之系爭房地，即屬國有財產署違法標售，應撤
    銷行政處分及塗銷所有權移轉登記，原告本於所有權提起本
    件訴訟，即無依據，為此請求鈞院裁定停止訴訟程序，靜待
    行政訴訟程序終結。又被告許陳秀葉就系爭房地之租賃期限
    至110年12月31日為止，則被告許陳秀葉本於租賃關係占有
    系爭房地，並非無權占有，且被告許陳秀葉已將租金寄給原
    告，係經原告退回租金，被告許陳秀葉自不負給付租金遲延
    責任，故原告終止租約不合法等語資為抗辯，答辯聲明：⑴
    駁回原告之訴。⑵如受不利判決，願供擔保請准宣告假執行
    。
四、得心證之理由：
　㈠查被告許陳秀葉與國有財產署就系爭房地訂有國有房地租賃
    契約，租期自106年1月1日至110年12月31日，每月租金595
    元，有國有房地租賃契約書在卷可稽（見卷第29-30、105-1
    11頁）。國有財產署於110年5月26日將系爭房地讓售予原告
    ，原告於110年6月28日辦畢系爭房地所有權移轉登記，有出
    售國有房地產權移轉證明書、土地建物所有權狀及土地建物
    登記謄本附卷可稽（見卷第33-39、145-149頁）。按「出租
    人於租賃物交付後，承租人占有中，縱將其所有權讓與第三
    人，其租賃契約，對於受讓人仍繼續存在。」，民法第425
    條第1項定有明文。國有財產署將系爭房地出租予被告許陳
    秀葉，租賃期限至110年12月31日止，原告係於110年6月28
    日經買賣取得系爭房地所有權，則前開租賃契約對原告繼續
    存在。被告許陳秀葉積欠110年7月至12月止之租金3570元，
    為被告許陳秀葉所不爭，原告依租賃契約請求被告許陳秀葉
    給付欠租3570元，核屬有據，應予准許。
　㈡按「租賃定有期限者，其租賃關係，於期限屆滿時消滅。」
    ，「承租人於租賃關係終止後，應返還租賃物；」，民法第
    第450第1項、第455 條前段定有明文。本件租賃契約為定期
    租賃，於110年12月31日租期屆滿時租賃關係歸於消滅，原
    告依租賃關係請求被告許陳秀葉遷讓返還系爭房屋，自無不
    合。租約終止後，被告許陳秀葉自111年1月1日起無占有系
    爭房屋正當權源，其繼續占有系爭房屋，致原告不能使用系
    爭房屋而受有損害，此不能使用房屋之損害金額相當於租金
    金額，原告主張依不當得利之法律關係，請求被告許陳秀葉
    自111年1月1日至返還系爭房屋之日止，返還以每月租金595
    元計算之不當得利，亦無不合。
　㈢按所有人對於無權占有或侵奪其所有物者，得請求返還之。
    對於妨害其所有權者，得請求除去之，民法第767條第1項前
    段、中段定有明文。次按，請求返還所有物之訴，應以現在
    占有該物之人為被告，如非現在占有該物之人，要不得本於
    物上請求權，對之請求排除侵害或返還所有物（最高法院29
    年上字第1061號判例參照）。所謂現在占有該物之人，包括
    直接占有人及間接占有人，輔助占有人係受他人指示而占有
    ，非屬占有人，不得為請求對象。所謂輔助占有人，重在其
    對物之管領，係受他人之指示，至是否受他人之指示，仍應
    自其內部關係觀之，所謂內部關係，即民法第942條所指受
    僱人、學徒或其他類似關係。占有人雖為債務人之女，並與
    之住於同一屋內，但其本人如確已結婚成家獨立生活，而無
    從自內部關係證明其使用被執行之房屋係受債務人之指示時
    ，尚難謂該占有人為債務人之輔助占有人（最高法院65年度
    台抗字第163號判例參照）。查被告許玉釵為被告許陳秀葉
    之女，未婚，與被告許陳秀葉同戶，被告許陳秀葉為戶長，
    有戶籍資料在卷可佐（見卷第189-191頁），被告許玉釵陳
    稱自出生迄今居住系爭房屋等語（見卷第198頁），堪認被
    告許玉釵係基於與被告許陳秀葉親屬關係而共同居住在系爭
    房屋，應認被告許玉釵為輔助占有人，而非系爭房屋直接占
    有人或間接占有人，揆之前揭說明，原告基於民法第767條
    第1項規定，請求被告許玉釵遷讓返還系爭房屋，於法不合
    ，不能准許。且被告許玉釵並非租賃契約之締約人，原告亦
    不得本於租賃契約請求被告許玉釵給付欠租及遷讓房屋。
　　又被告許玉釵僅係依被告許陳秀葉指示而共同居住在系爭房
    屋，直接占有系爭房屋而受利益者為被告許陳秀葉，原告基
    於不當得利之法律關係，請求被告許玉釵給付相當租金之不
    當得利，亦屬於法不合，不能准許。
　㈣按非公用財產類之不動產，其已有租賃關係者，得讓售與直
    接使用人，國有財產法第49條第1項固定有明文，惟國有土
    地之出售屬私經濟行為，有契約自由原則之適用，上開條文
    僅係規定得申請讓售不動產之資格、要件，使符合資格、要
    件之人，取得請求讓售國有不動產即為要約之地位而已，至
    是否讓售，管理機關財政部國有財產局或所屬分支機構仍有
    審酌及決定之權限，得自行決定是否為承諾之意思表示，並
    不負有應與申購人訂立買賣契約，讓售國有不動產之義務（
    最高法院100 年度台上字第80號民事裁定意旨參照）。被告
    許陳秀葉抗辯其得依國有財產法第49條第1項規定申請價購
    系爭房地，惟國有財產署就是否同意其之申請價購仍有審酌
    及決定之權限，並不負有應與被告許陳秀葉訂立買賣契約，
    讓售國有不動產之義務，被告許陳秀葉自不得以此情由對抗
    原告，被告執此抗辯並無理由，其以此情由提起行政訴訟，
    並據以聲請裁定停止本件訴訟，即無停止訴訟必要，附此敘
    明。
  ㈤按「給付無確定期限者，債務人於債權人得請求給付時，經
    其催告而未為給付，自受催告時起，負遲延責任。其經債權
    人起訴而送達訴狀，或依督促程序送達支付命令，或為其他
    相類之行為者，與催告有同一之效力。」，「遲延之債務，
    以支付金錢為標的者，債權人得請求依法定利率計算之遲延
    利息。但約定利率較高者，仍從其約定利率。」，民法第22
    9條第2項、第233條第1項定有明文。被告許陳秀葉於110年8
    月27日以臺中公園路郵局第81號存證信函檢附110年6月1日
    至112年5月31日租金5592元郵局匯票寄予原告，後經原告於
    110年9月1日以臺中逢甲郵局第387號存證信函予以退回，有
    存證信函及匯票影本在卷可參（見卷第61-66頁）。被告許
    陳秀葉於斯時向原告提出租金給付遭原告拒收，就當時所欠
    租金固不負遲延責任。然本件原告起訴，原告所提起訴狀繕
    本於110年12月30日送達被告（見卷第95頁），被告許陳秀
    葉自受起訴狀送達時起並未給付欠租，仍負遲延責任，應自
    翌日起加付法定遲延利息。
五、從而，原告依租賃契約及不當得利之法律關係，請求被告許
　　陳秀葉遷讓返還系爭房屋，給付欠租3570元及自起訴狀繕本
　　送達翌日即110年12月31日起至清償日止，按年息百分之5
　　計算之利息，另應自111年1月1日起至遷讓返還系爭房屋止
    ，按月給付原告595元，為有理由，應予准許，逾此部分之
    請求，為無理由，應予駁回。
六、本件係就民事訴訟法第427條第1項規定適用簡易程序為被告
    許陳秀葉敗訴之判決，爰依民事訴訟法第389條第1項第3 款
    規定，依職權宣告假執行。並依聲請諭知被告許陳秀葉預供
    擔保或提存，得免為假執行。
七、本件事證已臻明確，兩造其餘攻擊及防禦方法，經核與判決
    結果不生影響，爰不一一論述，併此敘明。
八、據上論結，本件原告之訴為一部有理由，一部無理由，依民
    事訴訟法第78條、第389條第1項第3款、第392條第2 項，判
    決如主文。
中　　華　　民　　國　　111 　年　　3 　　月　　10　　日
                  臺灣臺中地方法院臺中簡易庭
                                  法  官  熊祥雲
以上正本係照原本作成。
如不服本判決，應於送達後20日內，向本院提出上訴狀並表明上
訴理由，如於本判決宣示後送達前提起上訴者，應於判決送達後
20日內補提上訴理由書（須附繕本），如委任律師提起上訴者，
應一併繳納上訴審裁判費。
中　　華　　民　　國　　111 　年　　3 　　月　　10　　日
                                  書記官  王麗麗